【裁判字號】    89,訴,987
【裁判日期】    890707
【裁判案由】    違反森林法等
【裁判全文】
臺灣高雄地方法院刑事判決                          八十九年度訴字第九八七號
    公  訴  人  臺灣高雄地方法院檢察署檢察官
    被      告  甲○○
右列被告因違反森林法等案件，經檢察官提起公訴（八十九年度偵字第八二八一號）
，本院判決如左：
    主  文
甲○○為搬運贓物，使用車輛竊取森林副產物，處有期徒刑柒月，併科罰金壹仟貳佰
元，罰金如易服勞役，以參佰元折算壹日。緩刑參年，緩刑期間付保護管束。
扣案之柴刀壹把，沒收。
    事  實
一、甲○○於民國八十年間因傷害及妨害自由案件，經臺灣桃園地方法院於八十年九
    月十三日分別判處有期徒刑各五月及三月，應執行有期徒刑七月確定，並於八十
    一年二月十四日執行完畢；又於八十八年間，因二次違反森林法，經本院分別於
    八十八年七月二十八日、八十八年十二月三十日各判處罰金一萬元及二萬元確定
    在案（以上前科均未構成累犯），猶不知悔改，竟意圖為自己不法之所有，於民
    國八十九年四月十一日早上八時許許，駕駛其所有未懸掛車牌之農用自小客車，
    至高雄縣六龜鄉之臺灣省政府農林廳林務局屏東林區管理處六龜工作站旗山事業
    區第九十林班內，攜帶其所有質地堅硬，刀刃銳利，客觀上足為兇器之柴刀一把
    ，竊取森林副產物碎補（俗稱羌仔腳）廿四公斤（即四十台斤），山價約新臺幣
    一千二百元（即銀元四百元），得手後，並以前揭車輛搬運，嗣於同日下午一時
    許，行駛至同區第九十一林班之產業道路口，為警臨檢查獲，並扣得上開柴刀一
    把。
二、案經高雄縣警察局六龜分局移送臺灣高雄地方法院檢察署檢察官偵查起訴。
    理  由
一、訊據被告甲○○固坦承於右揭時、地竊取森林副產物碎補，並以其所有之自小客
    車載運之事實，惟矢口否認有何持刀竊取之犯行，辯稱係以徒手摘取碎補，柴刀
    是用來闢路的云云。惟查，右揭事實業據證人即管領前開林班之林務局技士乙○
    ○於本院審理中結證稱：因警員在進行山地清查時，在第九十一林班內發現被告
    車子載運有碎補，通知他到場後，發現被告並非林班承租人，便將被告移送法辦
    ˙˙˙有道路可開車通往第九十林班及第九十一林班內，因碎補是附在樹上的藤
    類，需要用刀子輔助採取，被告竊得重約四十台斤之碎補，價值新台幣一千二百
    元等語（見本院八十九年五月二十五日訊問筆錄），是由此證據資料顯見被告係
    開車直接進入前開林班內，並以上開被扣得之柴刀輔助採取碎補甚明，此外，並
    有管理前開林班之林務局技士乙○○向高雄縣警察局六龜分局領具被告竊得碎補
    二十四公斤之贓物認領收據乙紙，及被告提出之臺灣省政府農林廳林務局屏東林
    區管理處六龜工作站請被告甲○○於一定期限內繳納被害價金新台幣一千二百元
    之公函影本乙紙在卷可稽，被告前開所辯，顯係卸責之詞，不足採信。本件事證
    已臻明確，被告犯行洵堪認定。
二、本件被告以其自小客車搬運其所竊取之森林副產物碎補，核其所為，係犯森林法
    第五十二條第一項第六款之加重竊取森林副產物罪。公訴人雖以被告所為係犯森
    林法第五十條、刑法第三百二十一條第一項第三款之竊盜罪，惟本件被告係為搬
    運上開森林副產物，使用車輛竊取前揭森林副產物之行為，係犯森林法第五十二
    條第一項第六款加重竊取森林副產物罪，該罪為森林法第五十條竊取森林副產物
    罪之加重規定，且該法條並無依刑法規定處斷之規定，故本件應僅論以森林法第
    五十二條第一項第六款之罪，而無森林法第五十條、刑法第三百二十一條第一項
    第三款規定之適用，然其與起訴之基本事實相同，本院自應予以審究，併變更起
    訴法條。審酌被告犯後坦承犯行，惟其素行不佳，屢因貪慾而多次違反森林法，
    並經本院判處罰金刑確定在案，仍不知悔悟，及所竊取之森林副產物數量不多，
    價值非鉅等一切情狀，量處如主文所示之刑，併科以該等物品山價三倍之罰金，
    並就罰金部分諭知易服勞役之折算標準。查被告前雖受有期徒刑以上刑之宣告，
    惟其於執行完畢後，五年以內未曾受有期徒刑以上刑之宣告，有臺灣高雄地方法
    院檢察署刑案資料查註紀錄表一件附卷可稽，前此對其所宣告之刑罰，業已發生
    應有之效力，本次係因一時貪慾，短於思慮，致觸犯本案犯行，經此科刑之教訓
    ，當知所警惕，而無再犯之虞，本院認為前開對其宣告之刑，以暫不執行為適當
    ，爰併宣告緩刑三年，以畀自新，惟為導正其正確之財產權觀念，亦即唯有林班
    所有人或承租人方有採收該林地森林副產物權利之觀念，且依其所犯情節認有加
    以追蹤觀護之必要，爰併宣告緩刑期內附保護管束，以觀後效。至扣案之柴刀一
    把，係被告所有，業經被告供陳在卷，且係供犯罪所用之物，爰依刑法第三十八
    條第一項第二款規定，併予宣告沒收。
據上論斷，應依刑事訴訟法第二百九十九條第一項前段、第三百條，森林法第五十二
條第一項第六款，刑法第十一條前段、第四十二條第二項、第七十四條第二款、第九
十三條第一項、第三十八條第一項第二款，罰金罰鍰提高標準條例第一條前段、第二
條，判決如主文。本案經檢察官劉玲興到庭執行職務。
中      華      民      國    八十九    年      七      月      七      日
                                  臺灣高雄地方法院刑事第四庭
                                      審判長法  官  李  嘉  興
                                            法  官  劉  定  安
                                            法  官  廖  純  卿
右正本證明與原本無異。
如不服本判決，應於判決送達後十日內，向本院提出上訴狀。
                                            書記官  林  孝  聰
中      華      民      國    八十九    年      七      月      七      日
附錄本案論罪科刑法條全文：
森林法第五十二條第一項第六款。
竊取森林主、副產物而有左列情形之一者,處六月以上五年以下有徒刑,併科贓額二倍
以上五倍以下罰金:
一、於保安林犯之者。
二、依機關之委託或其他契約,有保護森林義務之人犯之者。
三、於行使林產物採取權時犯之者。
四、結夥二人以上或僱使他人犯之者。
五、以贓物為原料,製造木炭、松節油、其他物品或培植菇類者。
六、為搬運贓物,使用牲口、船舶、車輛,或有搬運造材之設備者。
七、採掘、毀損、燒燬成隱蔽根株，以圖罪跡之湮滅者。
八、以贓物燃料，使用於礦物之採取，精製石灰、磚、瓦或其他物品之製造者。


司法院資訊處製作；財團法人民間司法改革基金會備份。
